臺北高等行政法院判決
　　　　　　　　　　　　　　　93年度簡字第00697號
　　　　　　　　　　　　　　　.
原　　　告　祥久報關有限公司
代　表　人　甲○○
訴訟代理人　乙○○
被　　　告　財政部基隆關稅局
代　表　人　朱恩烈（局長）
訴訟代理人　丁○○
　　　　　　丙○○
上列當事人間因報關業設置管理辦法事件，原告不服財政部中華
民國93年3月16日台財訴字第0930006088號訴願決定，提起行政
訴訟。本院判決如下：
　　主  文
原告之訴駁回。
訴訟費用由原告負擔。
　　事  實
壹、事實概要：
　  緣原告祥久報關有限公司前職員乙○○於民國（下同）91年
    1月10日任職期間以港都報關行之名義代理帛諦國際貿易有
    限公司向被告財政部基隆關稅局申報進口GENERAL PHYSICAL
    OR GYMNASTICS SHELTER ELAKES乙批（報單號碼：第AA/DA
    /91/F027/1053號），依據報關業設置管理辦法第24條第3項
    規定，報關業員工向海關辦理報關納稅各項業務，應視為代
    表報關業，報關業對其報關業務有關之行為應負全部責任，
    原告涉有借用他人名義辦理進口報關納稅業務之行為，違反
    同辦法第30條規定，被告乃處原告罰鍰新臺幣（下同）
    30,000元。原告不服，申請復查，未獲變更，提起訴願，旋
    遭駁回，遂向本院提起行政訴訟。
貳、兩造聲明：
一、原告聲明求為判決：
(一)、訴願決定及原處分均撤銷。
(二)、訴訟費用由被告負擔。
二、被告聲明求為判決：
(一)、駁回原告之訴。
(二)、訴訟費用由原告負擔。
參、兩造之爭點：
一、原告主張之理由：
(一)、按報關業設置管理辦法第24條第3項係規定「．．．其（指
    報關業員工）向海關辦理報關納稅各項業務，應視為代表報
    關業，報關業對其報關業務有關之行為應負全部責任。但報
    關業選任員工及監督其職務已盡相當之注意者，得免除其責
    任」，依該規定係指該報關業員工於接受報關業者之委任執
    行報關業務時，在此個案（即報關業者所委付予報關業員工
    之案件），報關業應對該員工之行為負全部責任，並非泛以
    任何該報關業員工所私人從事之報關業務行為，報關業者均
    需負責，此參照報關業設置管理辦法第7條「報關業負責人
    或其授權掌理報關業務之經理人不得在其他報關業兼職」，
    可知報關業員工並非不得兼職，若有兼職於其他報關業者，
    則借用他人名義辦理報關業務，即非雇用人報關業者所能監
    督，自無從令報關業者就報關業員工使用他人名義辦理報關
    業務之行為，依報關業設置管理辦法第24條第3項負全部責
    任。
(二)、另報關業設置管理辦法第30條之規定，係規範報關業者，並
    非係規範報關業之員工，蓋僅有報關業者有權力出借其名義
    ，報關業員工焉有如此權力，是以該條規定之後段「亦不得
    借用他人名義辦理進出口貨物報關納稅之業務」，當亦如是
    解釋限於報關業者，而不及報關業員工。若非如此，則科以
    報關業者之義務實太廣泛，實有不當。是以，被告及訴願機
    關誤會報關業者管理辦法第24條第3項、第30條之規定，曲
    為解釋，實有違誤，今乙○○即原告之訴訟代理人個人使用
    港都報關行之名義辦理報關業務，並非係執行原告所委任之
    業務，自與原告無關，豈能遽加對原告科以罰鍰。
(三)、按應受行政罰之行為，仍需具備故意或過失之歸責條件為必
    要，此有大法官會議第275號解釋可資參照。今查，乙○○
    於90年7、8月期間已有鼻咽癌現象，經由基隆長庚醫院長期
    看診住院詳查後，於91年2月證實有鼻咽癌併頸部淋巴結轉
    移，因此原告體恤乙○○，而對其停職停薪，故其在外之一
    切行為，原告並不知情，亦與原告無關，縱如被告所認係違
    反報關業設置管理辦法第24條第3項、第30條及第35條規定
    ，則原告實無故意過失可言，亦不應科以行政罰。另，原告
    對於原告之訴訟代理人乙○○以港都報關行名義報關並不清
    楚，乙○○報關時並沒有在原告處作更不知以他人之報關行
    報關係違法行為。
二、被告主張之理由：
(一)、被告接獲永勝纖維有限公司陳情後，隨即於91年5月14日赴
    受任報關人港都報關行營業處所查訪，當時該報關行員工游
    福清供認其只負責連線，其他通關手續、驗關、繳稅、提貨
    ，也由原告之訴訟代理人乙○○自行辦理，其亦切結如前所
    述：「本案之提貨單、商業發票、裝箱單、個案委任書均由
    乙○○提供」，足徵原告所僱用員工乙○○有借用港都報關
    行名義於91年1月10日辦理第AA/DA/91/F027/1053號進口報
    單內所列進口貨物報關業務之情事。依據「報關業設置管理
    辦法」第24條規定，報關業員工辦理報關納稅業務應視為代
    表報關業，原告對其報關業務有關之行為自應負全部責任。
    據此，原告核有借用他人名義辦理出口報關業務之違規行為
    。查本案訴願決定理由四係以「．．．依據首揭報關業設置
    管理辦法第24條第3項規定，．．．，是訴願人之員工乙○
    ○君借用港都報關行名義向原處分機關辦理報關納稅等各項
    業務，違反同辦法第30條規定之事證明確，．．．」等駁回
    ，被告所為處分及駁回其復查之決定與訴願機關之訴願決定
    ，悉依上開法條轉據同辦法第30條、第35條論處，適用法據
    並無違誤。
(二)、經查報關業設置管理辦法第24條第3項條文中已明訂「其向
    海關辦理報關納稅各項業務」，所稱之「報關業務」自然係
    指報關業員工所有向海關辦理報關納稅之各項業務而言。查
    「報關業設置管理辦法」第7條、第18條第4款及同辦法第25
    條第5款等條文中，已明訂報關業員工，包括報關業負責人
    、授權掌理報關業務之經理人、專責報關人員及一般職員等
    均不得在其他報關業兼職，而非僅止於報關業負責人或其授
    權掌理報關業務之經理人而已，其目的在避免責任混淆不清
    ，準此，報關業對員工所從事之任何報關業務行為自需負全
    部責任，無得推諉。原告援引報關業設置管理辦法第7條「
    報關業負責人或其授權掌理報關業務之經理人不得在其他報
    關業兼職」規定，藉以證明「報關業員工得兼職，借用他人
    名義辦理報關業務，非雇用人報關業者所能監督，自無從令
    報關業者就報關業員工使用他人名義辦理報關業務之行為負
    全部責任」一節，顯係辯詞，核無足採。依報關業設置管理
    辦法第30條規定，報關業所僱用之員工，如出借其名義或借
    用他人名義辦理進出口貨物報關納稅之業務，報關業者責無
    旁貸，應負起全部責任。原告所僱用之員工乙○○借用港都
    報關行名義於91年1月10日辦理第AA/DA/91/F027/1053號進
    口報單內所列進口貨物報關業務，依前開辦法第24條第3項
    規定，原告顯已違反該辦法第30條之規定，被告及訴願決定
    機關轉據同辦法第35條規定論處，於法並無不合。原告所稱
    ：「是以，被告及訴願決定機關誤會報關業設置管理辦法第
    18條第3項、第30條之規定，曲為解釋，實有違誤，．．．
    」一節，原告非但誤解，尚且誤引報關業設置管理辦法第18
    條第3項規定，併予陳明。
(三)、依據報關業設置管理辦法第24條第1項規定，報關業對所僱
    用辦理報關業務之員工，其僱用或離職時，均需向海關申請
    登記或報備，營業項目登記為報關業之原告，對此規定應知
    之甚詳，根據原告向被告登記紀錄，乙○○自83年1月14日
    起至92年9月15日止，於原告之公司任職。本案報關時，乙
    ○○適值為原告所僱用辦理報關業務之員工，並未如原告於
    起訴狀中所述之「．．．91年2月．．．原告體恤乙○○，
    而對其停職停薪」等情，據此，原告所稱之：「．．．故乙
    ○○在外之一切行為，原告並不知情，亦與原告無關，．．
    ．原告實無故意過失可言，亦不應科以行政罰。」等，顯係
    辯詞，規避責任，核無足採。
(四)、復查不法之徒從事冒名申報進、出口案件，其目的在規避查
    驗，藉便走私漏稅或載運不法貨物（如管制大陸物品、贓車
    、侵害專利權、商標權或著作權等）進、出口，此種違法犯
    紀行為實已擾亂經濟貿易秩序，損害國家形象至深且鉅，被
    告於91年查獲冒名報關者10餘件，92年間，卻多達將近30件
    ，不法案件暴增，其嚴重性不言而喻。為杜絕此類案件再度
    發生，被告責無旁貸，乃斷然採取及時有效防弊措施，其中
    包括對涉嫌冒名報關業者科以重罰，此一措施施行以來，已
    促使不法業者假冒優良廠商報關之案件大幅減少。對此類不
    法業者科以重罰，實為阻卻類此違法犯紀行為發生最有效辦
    法之一。
(五)、本案貨物於91年1月10日以「帛諦國際貿易有限公司」名義
    向被告報運進口，原告違規如前所述，被告依據本案行為時
    有效之行政規則即財政部90年12月30日臺財關第0000000000
    號令修正發布之「報關業設置管理辦法」從重論處，並無不
    當。本案原告之訴訟代理人於94年3月8日出庭時稱被告誤引
    法據論處一節顯係辯詞。又該次修正發布之「報關業設置管
    理辦法」第24條第3項：「其向海關辦理報關納稅各項業務
    ，應視為代表報關業，報關業對其報關業務有關之行為應負
    全部責任。」規定，財政部85年7月11日臺財關第000000000
    號令修正發布之「報關行設置管理辦法」第24條第3項即已
    作類此規定，該規定沿用至今－財政部93年7月16日臺財關
    字第09305503900號令修正發布之「報關業設置管理辦法」
    第24條第3項仍未改變，營業項目登記為報關業之原告及負
    責報關業務之員工，對報關有關規章應知之甚詳，原告前所
    僱用員工乙○○於庭上所稱有關「『報關業設置管理辦法』
    第24條第3項規定一再變動」一節顯係辯詞。
(六)、依海關規定格式，報關委任書上載明：「．．．向　貴局辦
    理通關過程中依規定應為之各項手續，受任人對之均有為一
    切行為之權，並包括：簽認查驗結果、繳納稅費、提領進口
    貨物、捨棄、認諾、收受有關報關貨物之　貴局一切通知與
    稅費繳納證等文件、領取報關貨物之貨樣，以及辦理出口貨
    物之退關、退關轉船、提領出倉等之特別委任權。．．．」
    ，據此，正常情形下：受任報關業務除繕製報關資料電腦連
    線傳輸報關外、尚包括繕製紙本報單向海關單位投單、會同
    海關查驗貨物並簽認查驗結果、繳納稅費、提領進口貨物、
    領取報關貨物之貨樣及辦理出口貨物之退關．．．等電腦連
    線傳輸報關後之報關工作。惟若受任報關業僅作繕製報關資
    料電腦連線傳輸報關業務，即如原告於行政訴訟案號93年度
    簡字第00683號準備書狀，所稱之「純粹使用其他報關業之
    名義」連線傳輸報關；至於其餘通關業務由委託人自行辦理
    ，亦如原告於前揭準備書狀四、所稱之：「但相關報關業務
    之執行，卻由借用之報關業為之」，則該受任報關業與委託
    人分別核有出借其名義與借用其他報關業名義辦理進出口貨
    物報關納稅業務之情事。本案由港都報關行員工游福清所供
    承：「敝行游福清只負責連線，其他通關手續、驗關、繳稅
    、提貨、也由乙○○自行辦理」，得知與乙○○所涉另4案
    案情相同：即受任報關業－港都報關行僅作繕製報關資料電
    腦連線傳輸報關業務，其餘通關業務由原告前所僱用員工乙
    ○○自行辦理。原告核有借用名義辦理進、出口貨物報關納
    稅業務之違規情事，被告依據「報關業設置管理辦法」相關
    規定論處，核無不當。
　　理  由
一、按「報關業者之最低資本額、負責人、經理人與專責報關人
    員應具備之資格、條件、許可之申請程序、登記與變更、證
    照之申請、換發、辦理報關業務及其他應遵行事項之辦法，
    由財政部定之。」及「報關業者之變更登記、證照之申請、
    換發、辦理報關業務或其他應遵行事項，違反依第18條第3
    項所定之辦法者，海關得予以警告並限期改正或處新臺幣6
    千元以上3萬元以下罰鍰；並得連續處罰；連續處罰3次仍未
    完成改正者，得停止6個月以下之報關業務或廢止報關業務
    證照。」分別為行為時即90年10月31日修正公布之關稅法第
    18條第3項及第80條第1項所明定。
二、次按「本辦法依關稅法第18條第3項規定訂定之。」、「．
    ．．報關業員工．．．其向海關辦理報關納稅各項業務，應
    視為代表報關業，報關業對其報關業務有關之行為應負全部
    責任。」、「報關業不得出借其名義，供他人經營受託辦理
    進出口貨物報關納稅之業務，亦不得借用他人名義辦理進出
    口貨物報關納稅之業務。」及「報關業違反．．．第30條規
    定者，海關得依關稅法第80條，視其情節輕重，予以警告並
    限期改正或處新臺幣6千元以上3萬元以下罰鍰。」亦分別為
    90年12月30日修正發布（第3日生效）之報關業設置管理辦
    法第1條、第24條第3項前段、第30條及第35條所明定。
三、經查，本件原告前職員乙○○於九十一年一月十日任職期間
    以港都報關行之名義代理帛諦國際貿易有限公司向被告申報
    進口GENERAL PHYSICAL OR GYMNASTICS SHELTER ELAKES乙
    批，被告依據報關業設置管理辦法第二十四條第三項規定，
    報關業員工向海關辦理報關納稅各項業務，應視為代表報關
    業，報關業對其報關業務有關之行為應負全部責任，認原告
    涉有借用他人名義辦理進口報關納稅業務之行為，違反同辦
    法第三十條規定，原處分機關乃依據關稅法第80條第1項及
    同辦法第35條規定，處原告罰鍰30000元，此有上開報關單
    、被告92年第00000000號處分書、92年11月13日基普緝字第
    0920109826號更正函可稽，核無不合。
四、原告不服，循序提起本件行政訴訟，主張報關業者管理辦法
    第30條之規定係規範報關業者，並非規範報關業之員工，蓋
    僅有報關業者有權力出借其名義，是以該條規定之後段「亦
    不得借用他人名義辦理進出口貨物報關納稅之業務」，當亦
    如是解釋限於報關業者，否則科以報關業者之義務實太廣泛
    。乙○○個人使用港都報關行之名義辦理報關業務，並非執
    行原告所委任之業務，自與原告無關，縱認係違反報關業設
    置管理辦法第24條第3項、第30條及第35條規定，則原告實
    無故意過失可言，亦不應科以行政罰云云。
五、本院判斷如下：
(一)、按報關業設置管理辦法第24條全文係規定：「報關業僱用辦
    理報關業務之員工，除專責報關人員應依第十七條及第十九
    條規定辦理登記領取報關證外，應於僱用時向海關申請登記
    ，領取報關證，離職時，應於十日內向海關報備，並繳銷其
    報關證。」（第1項）「前項報關證之請領及繳銷，得經報
    關商業同業公會轉海關申請辦理。」（第2項）「在海關轄
    區內辦理報關業務之報關業員工，均應佩帶報關證，並嚴守
    秩序及接受關員之合法指導。其向海關辦理報關納稅各項業
    務，應視為代表報關業，報關業對其報關業務有關之行為應
    負全部責任。但報關業選任員工及監督其職務之執行已盡相
    當之注意者，得免除其責任。」（第3項）由以上法規條文
    結構觀之，報關業僱用辦理報關業務之員工，應於僱用時向
    海關申請登記，領取報關證，在海關轄區內辦理報關業務之
    報關業員工，均應佩帶報關證，足見海關就報關業員工係因
    經由報關業者對其報關業員工登記與報關證之申領，而准許
    報關業員工逕向海關辦理報關納稅各項業務，是以該辦法第
    3項乃規定「（報關業員工）其向海關辦理報關納稅各項業
    務，應視為代表報關業，報關業對其報關業務有關之行為應
    負全部責任。」並規定免責要件。所以該辦法所稱之「報關
    業務」應指報關業員工所有向海關辦理報關納稅之各項業務
    ，即報關業員工客觀上之業務行為而言，並不分是否該報關
    行對報關業員工所委任之業務。此為報關業者所負之特別注
    意義務，原告為報關業，依據報關業設置管理辦法第二十四
    條第三項規定，除非有免責事由，否則對其報關業員工報關
    業務有關之行為自應負全部責任，不分係原告報關行或其報
    關業員工借用其他報關行名義。原告主張：「乙○○個人使
    用港都報關行之名義辦理報關業務，並非執行原告所委任之
    業務，自與原告無關」云云，自非可採。
(二)、再者，「報關業設置管理辦法」第7條、第18條第4款及同辦
    法第25條第5款等條文中，已明訂報關業員工，包括報關業
    負責人、授權掌理報關業務之經理人、專責報關人員及一般
    職員等均不得在其他報關業兼職，而非僅止於報關業負責人
    或其授權掌理報關業務之經理人而已，其目的在避免責任混
    淆不清，準此，報關業對員工所從事之任何報關業務行為自
    需負全部責任，無得推諉。原告援引報關業設置管理辦法第
    7條「報關業負責人或其授權掌理報關業務之經理人不得在
    其他報關業兼職」規定，藉以證明「報關業員工得兼職，借
    用他人名義辦理報關業務，非雇用人報關業者所能監督，自
    無從令報關業者就報關業員工使用他人名義辦理報關業務之
    行為負全部責任」云云，顯係辯詞，核無足採。又原告係報
    關業者，對相關規定應知之甚詳，訴稱不知上揭管理辦法等
    語，核無足採。
(三)、另乙○○自八十六年一月一日起為原告之員工，截至九十二
    年九月十五日止，原告始向被告報備並報銷乙○○之報關證
    ，有財政部基隆關稅局報關業基本資料表及原告九十二年九
    月十五日送基隆市報關商業同業公會之申請書附原處分卷可
    稽，參據報關業設置管理辦法第二十四條第一項規定，報關
    業僱用辦理報關業務之員工，除專責報關人員應依第十七條
    及第十九條規定辦理登記領取報關證外，應於僱用時向海關
    申請登記，領取報關證，離職時，應於十日內向海關報備，
    並繳銷其報關證，是乙○○行為時（即九十一年一月十日）
    核屬原告之員工，原告於起訴狀中所述「．．．91年2月．
    ．．原告體恤乙○○，而對其停職停薪」等情云云，應係虛
    詞，自不可採。。則原告之報關業員工乙○○於91年1月10
    日任職期間借用港都報關行之名義代理帛諦國際貿易有限公
    司，透過電腦向被告申報進口GENERAL PHYSICAL OR
    GYMNASTICS SHELTER ELAKES乙批，此為兩造共認之事實，
    並有第AA/DA/91/F027/1053號進口報單影本附原處分卷可稽
    ，自可信實。
(四)、又被告於九十一年五月十四日赴港都報關行營業處所查訪時
    ，港都報關行員工游福清承認略以：「港都報關行游福清只
    負責連線，其他通關手續、驗關、繳稅、提貨，也由乙○○
    自行辦理」等語，且交付經乙○○簽認之說明書中亦清楚表
    明以：「本案之提貨單、商業發票、裝箱單、個案委任書均
    由乙○○提供」等語，足證原告所僱用員工乙○○借用港都
    報關行名義辦理進口貨物報關納稅手續，其員工乙○○向海
    關辦理報關納稅各項業務有違反同辦法第30條之「不得借用
    他人名義辦理進出口貨物報關納稅之業務」規定至明。
(五)、末查依據首揭報關業設置管理辦法第二十四條第三項規定，
    報關業員工向海關辦理報關納稅各項業務，應視為代表報關
    業，報關業對其報關業務有關之行為應負全部責任，原告依
    此一規定，既應就其原工之報關業務有關之行為應負全部責
    任，原告對其員工乙○○借用港都報關行名義向原處分機關
    辦理報關納稅等各項業務，違反同辦法第三十條規定之事證
    明確。且基於報關業務之持殊性，原告應注意其員工乙○○
    向海關辦理報關納稅各項業務，應合於法令規定，不得借用
    他人名義辦理進出口貨物報關納稅之業務，竟不注意，且不
    注意，致令其員工乙○○借用他人（即港都報關行）名義辦
    理進出口貨物報關納稅之業務，原告顯有過失，且原告亦未
    舉證證明選任其員工乙○○及監督其職務之執行已盡相當之
    注意，則原告主張其無過失云云，自不可採。
六、從而，被告依首揭規定，處原告30,000元罰鍰，並無不合。
    訴願決定遞予駁回，亦無違誤，均應予維持。本件原告之訴
    為無理由，應予駁回。
據上論結，本件原告之訴為無理由，爰依行政訴訟法第236條、
第98條第3項前段，判決如主文。
中　　華　　民　　國　　94　　年　 　5　　月　 27  　 日
 　　　　　　　　　　　　    第五庭  法　官 劉介中
上為正本係照原本作成。
本件以訴訟事件所涉及之法律見解具有原則性者為限，始得於本
判決送達後20日內向本院提出上訴狀並表明上訴理由，如已於本
判決宣示後送達前提起上訴者，應於判決送達後20日內補具上訴
理由（均按他造人數附繕本），且經最高行政法院許可後方得上
訴。
中　　華　　民　　國　　94　　年　 　5　　月　 27  　 日
                                     書記官 黃明和
